【裁判字號】    90,台再,61
【裁判日期】    900928
【裁判案由】    給付租金
【裁判全文】
最高法院民事判決                                    九十年度台再字第六一號
    再 審原 告  甲○○
    訴訟代理人  楊丕銘律師
    再 審被 告  台南縣政府
    法定代理人  陳唐山
右當事人間請求給付租金事件，再審原告對於中華民國九十年四月四日本院判決（九
十年度台上字第六○○號），提起再審之訴，本院判決如左：
    主  文
再審之訴駁回。
再審訴訟費用由再審原告負擔。
    理  由
本件再審原告對於本院九十年度台上字第六○○號確定判決（以下簡稱原確定判決）
以有民事訴訟法第四百九十六條第一項第一款規定之情形，提起再審之訴，係以：原
確定判決依據再審被告所提出之證物，即以承租人黃中巧、齊華齡名義於民國六十三
年九月三十日立具之申請書、切結書，認定再審被告已將租賃標的物即系爭土地交付
承租人使用、收益。惟再審原告已否認該申請書、切結書為真正，法院未鑑定該文書
原本上承租人之印文，與租賃契約書上之印文是否相符，即自行認定申請書、切結書
真正，係不適用民事訴訟法第三百二十四條至第三百四十條關於鑑定之規定，適用法
規顯有錯誤。又原確定判決認定系爭租賃契約，為承租人黃中巧、齊華齡與再審被告
合意所訂立，縱違背農業用地限於農用之規定，亦僅將來雙方有無其他民事責任問題
而已，難認有給付不能之情形而謂租賃契約無效。顯然違背最高法院八十五年度台上
字第一九六五號判例，致違法不適用民法第二百四十六條第一項前段之規定，亦屬適
用法規顯有錯誤云云，為其論據。
按文書之真偽，得依核對筆跡或印跡證之，民事訴訟法第三百五十九條第一項定有明
文。又供核對之印跡是否與文書上之印跡相符，法院本得依其自由心證判斷之，如認
為無命鑑定之必要，無論當事人有無鑑定之聲請，法院均得不命鑑定，自為判斷（本
院十九年上字第二一八九號、二十八年上字第一九○五號判例參照）。本件前訴訟程
序事實審法院，既已調閱卷內兩造不爭執之基地租賃契約書，與再審原告爭執其真正
之前開申請書、切結書，核對其印跡，認承租人在各該文書上所蓋用印章顯現之印文
，均為相同，因而認定該申請書、切結書為真正，並無不合。原確定判決維持第二審
判決，駁回再審原告之第三審上訴，自無違法可言。又本院八十五年度台上字第一九
六五號判決，並未選編為判例，再審原告主張原確定判決違反八十五年度台上字第一
九六五號判例，致有不適用民法第二百四十六條第一項前段規定之情形，亦非可採。
本件原確定判決，核無再審原告所指適用法規顯有錯誤情事。再審論旨，求予廢棄原
確定判決，非有理由。
據上論結，本件再審之訴為無理由。並依民事訴訟法第七十八條，判決如主文。
中      華      民      國     九十     年      九      月    二十八    日
                              最高法院民事第二庭
                                  審判長法官  曾  桂  香
                                        法官  劉  延  村
                                        法官  劉  福  聲
                                        法官  黃  秀  得
                                        法官  陳  國  禎
      右正本證明與原本無異
                                              書  記  官
中      華      民      國     九十     年      十      月     十一     日


司法院資訊處製作；財團法人民間司法改革基金會備份。
